臺灣高等法院民事裁定
109年度家抗字第71號
抗  告  人  吳明華  


相  對  人  陳雪飛  

上列當事人間請求離婚等事件，相對人聲請訴訟救助，抗告人對
於中華民國109年5月15日臺灣士林地方法院109年度家救字第69
號所為裁定提起抗告，本院裁定如下： 
    主  文
原裁定廢棄。
相對人在原法院之聲請駁回。
聲請及抗告費用由相對人負擔。
    理  由
一、按當事人無資力支出訴訟費用者，法院應依聲請，以裁定准
    予訴訟救助，民事訴訟法第107條第1項前段定有明文。次按
    經分會准許法律扶助之無資力者，其於訴訟或非訟程序中，
    向法院聲請訴訟救助時，除顯無理由者外，應准予訴訟救助
    ，不受民事訴訟法第108條規定之限制。又按當事人因無資
    力支出訴訟費用而聲請訴訟救助者，關於無資力支出訴訟費
    用之事由，應提出可使法院信其主張為真實並能即時調查之
    證據，以釋明之，此觀民事訴訟法第109條第2項、第284條
    規定自明。所謂無資力係指窘於生活，且無經濟上之信用者
    而言（最高法院104年台聲字第1262號裁定意旨參照）。是
    法院調查聲請人是否無資力支出訴訟費用，專就聲請人提出
    之證據為之，如聲請人未提出證據，或依其提出之證據，未
    能信其無資力支出訴訟費用之主張為真實，即應將其聲請駁
    回，並無調查之必要。
二、抗告意旨略以：相對人對伊提起離婚訴訟，並以無資力為由
    ，向財團法人法律扶助基金會台北分會（下稱台北分會）聲
    請法律扶助，經核准扶助在案。惟相對人在大陸地區擁有房
    產，並有能力一次性付清全部價款，顯見非無資力；且台北
    分會已撤銷上開准予扶助確定，爰提起抗告，聲明廢棄原裁
    定，駁回相對人訴訟救助之聲請等語。
三、經查，相對人於原法院聲請訴訟救助，固提出法律扶助申請
    書、審查表、申請人資力審查詢問表、專用委任狀為證（見
    原法院卷第11頁至第25頁）；惟其後經台北分會以申請扶助
    時，未據實陳述在大陸地區購有不動產，有隱匿資力為由，
    撤銷法律扶助，相對人雖聲請覆議，亦遭駁回確定等情，有
    台北分會109年7月2日法北宏字第1090000544號函檢送之變
    動審查後通知受扶助人（撤銷扶助）、覆議（訴願）/重選
    專案申請書、覆議決定通知書在卷可憑（見本院卷第33頁至
    第39頁）。是抗告人主張相對人已遭撤銷法律扶助一節，堪
    信為真。此外，相對人未提出能供本院即時調查之證據，以
    釋明其窘於生活，且缺乏經濟信用，無力繳納訴訟費用，是
    其聲請訴訟救助，依首揭規定，尚有未合。
四、綜上所述，相對人聲請訴訟救助，不應准許。原裁定准許相
    對人之聲請，尚有未洽，抗告意旨指摘原裁定不當，求予廢
    棄改判，為有理由。爰由本院予以廢棄，裁定如主文第2項
    所示。
五、據上論結，本件抗告為有理由，爰裁定如主文。 
中　　華　　民　　國　　109 　年　　7 　　月　　24　　日
                    家事法庭
                        審判長法  官 林玉珮
                              法  官 徐淑芬
                              法  官 朱美璘
正本係照原本作成。
本裁定除以適用法規顯有錯誤為理由外，不得再抗告。如提起再
抗告，應於收受送達後10日內委任律師為代理人向本院提出再抗
告狀。並繳納再抗告費新臺幣１千元。
中　　華　　民　　國　　109 　年　　7 　　月　　28　　日
    　　　　　　　　　　　　　書記官 蔡宜蓁